臺灣板橋地方法院刑事判決　　　　　　　100年度訴字第312號
公　訴　人　臺灣板橋地方法院檢察署檢察官
被　　　告　張詰翔原名張家維.
選任辯護人　吳柏興律師
上列被告因偽造有價證券等案件，經檢察官提起公訴（九十九年
度偵緝字第二四０六號），本院判決如下：
    主  文
張詰翔行使偽造私文書，足以生損害於他人，處有期徒刑陸月；
又意圖供行使之用，而偽造有價證券，處有期徒刑參年貳月；應
執行有期徒刑參年伍月。
    事  實
一、張詰翔（原名張家維）與丁泱羽（原名丁惠美）為男女朋友
    關係，因張詰翔另案遭通緝，遂利用友人「吳國偉」之身分
    自居，以逃避查緝，丁泱羽亦因此不知其真實姓名。丁泱羽
    於民國九十三年十二月二十八日、九十四年九月二十日，前
    往臺北縣板橋市（現改為新北市板橋區，下同）館前西路十
    五號江支賢所經營之「兆豐當舖」，以其所有之車輛典當借
    款。因其欲繼續使用該車（即不留車，原車使用），江支賢
    認風險增加，遂要求同行之張詰翔為保證人並簽立本票作為
    擔保，詎張詰翔明知未獲吳國偉之授權或同意，竟分別為下
    列行為：
（一）於九十三年十二月二十八日某時，張詰翔在上址「兆豐當
      鋪」內，意圖為免除自己擔保責任之不法利益，並基於行
      使偽造私文書之犯意，在未記載發票年、月、日，欠缺票
      據必要記載事項而僅具私文書性質之無效本票上（票號：
      ＴＨ0000000號），偽造「吳國偉」之署名及指印
      各一枚，並填載「Ｚ000000000」、「北縣板市
      ○○路三十九巷十七號五樓」等文字，而偽造「吳國偉」
      名義製作上開供擔保之私文書後，向江支賢佯稱其為「吳
      國偉」且願意擔任「丁惠美」之借款保證人，持以行使交
      付該無效本票之私文書予江支賢，致江支賢因此陷於錯誤
      ，誤認本件借款有「吳國偉」作為擔保，而借款新臺幣（
      下同）三十五萬元予丁泱羽，足以生損害於吳國偉、江支
      賢。
（二）又於九十四年九月二十日某時，在上址當鋪內，張詰翔意
      圖免除自己擔保責任之不法利益，並基於行使偽造有價證
      券之犯意，未經吳國偉之同意或授權，擅自在票號ＣＨ０
      ４４４９４號（起訴書誤載為ＣＨ０４４４９１，業經公
      訴檢察官當庭更正）之本票上發票人欄內，偽造「吳國偉
      」之署名及指印各一枚，並填載「Ｚ000000000
      」、「北縣板橋市○○路三十九巷十七號五樓」、「00
      00000000」等文字後，與不知情之「丁惠美」（
      即丁泱羽）共同簽發上開本票，並向江支賢佯稱其為「吳
      國偉」且願意擔任「丁惠美」之保證人，持以行使交付上
      開本票予江支賢，供作丁泱羽借款之擔保，致江支賢因此
      陷於錯誤，而借款二十萬元予丁泱羽，致生損害於吳國偉
      、江支賢。
    嗣丁泱羽無力清償上開借款，江支賢遂於九十五年三月三日
    持上開二紙本票向本院聲請對「丁惠美」、「吳國偉」裁定
    強制執行，其中（一）之本票因不具本票必要記載事項為本
    院駁回，（二）部分則經本院以九十五年度票字第三二四三
    號裁定強制執行；吳國偉本人收受上開裁定後，向本院板橋
    簡易庭提起確認本票債權不存在之訴，經本院板橋簡易庭以
    九十五年度板簡字第八二五號審理後，將上開本票上「吳國
    偉」之指紋送請內政部警政署刑事警察局鑑定，與該局留存
    張詰翔之指紋檔案相符，始查悉上情。
二、案經本院依職權告發，經臺灣板橋地方法院檢察署檢察官偵
    查起訴。
    理  由
壹、程序方面：
    按被告以外之人於審判外之言詞或書面陳述，除法律有規定
    者外，不得作為證據；又被告以外之人於審判外之陳述，雖
    不符合同法第一百五十九條之一至第一百五十九條之四之規
    定，但經當事人於審判程序同意作為證據，法院審酌該言詞
    陳述或書面陳述作成時之情況，認為適當者，亦得為證據。
    當事人、代理人或辯護人於法院調查證據時，知有第一百五
    十九條第一項不得為證據之情形，而未於言詞辯論終結前聲
    明異議者，視為有前項之同意，刑事訴訟法第一百五十九條
    第一項及第一百五十九條之五分別定有明文。經查，本判決
    下列所引用之各該被告以外之人於審判外之陳述（包含書面
    陳述），雖屬傳聞證據，但檢察官、被告及辯護人於本院準
    備程序及審判期日中，均同意此部分之證據有證據能力，且
    迄至言詞辯論終結前亦未撤回前開同意，本院審酌上開證據
    資料製作時之情況，尚無違法不當及證明力明顯過低之瑕疵
    ，亦認為以之作為證據應屬適當，故揆諸前開刑事訴訟法第
    一百五十九條之五規定，認前揭證據資料均有證據能力，合
    先敘明。
貳、實體方面：
一、訊據被告張詰翔對於上揭時地，未得吳國偉之同意或授權，
    偽造其名義製作本票、私文書並持以行使供擔保丁泱羽借款
    債務之犯罪事實，於本院審理中坦承不諱，但另辯稱：伊對
    行使偽造有價證券及私文書部分均認罪，但本件之借款人係
    丁泱羽，伊並無獲得任何款項，無詐欺取財之犯行云云。惟
    查，上開犯罪事實業據證人丁泱羽、江支賢在偵查時及本院
    審理中具結證述綦詳，互核情節一致，並有被告所偽造之本
    票、私文書影本各一紙（附九十五年度票字第三二四三卷第
    四頁）、本院九十五年度票字第三二四三號本票裁定、本院
    九十五年度板簡字第八二五號確認本票債權不存在之判決書
    各一件在卷可稽，並經本院調取上開卷證資料核閱無誤。又
    事實欄（二）本票上「吳國偉」之指紋，經送請內政部警政
    署刑事警察局鑑定，與被告張詰翔留存之指紋檔案相符，亦
    有該局九十五年五月十六日刑紋字第０九五００六六０七二
    號鑑定書附卷可按（見九十五年度板簡字第八二五號卷第十
    九頁）。雖被告另辯稱：伊非借款人，並未取得財物，無詐
    欺取財云云。然本件係因證人丁泱羽在借款時欲原車使用，
    當鋪業者江支賢認風險增加，要求同行之被告以保證人身分
    擔保簽發二張本票（其中一張因未具本票必要記載事項，僅
    具私文書性質），借款人係丁泱羽，因其不知情，未與被告
    有何犯意聯絡，而無詐取財物，但被告因此項詐術而無負擔
    保之責任，自係獲取不法之利益，所為仍屬詐欺得利，是其
    所辯不足採信。本案事證明確，被告犯行洵堪認定，應依法
    論科。
二、被告行為後，刑法部分條文業於九十四年二月二日經總統以
    華總一義字第０九四０００一四九０一號令修正公布，並自
    九十五年七月一日起生效施行（下稱現行刑法）；復參酌最
    高法院九十五年五月二十三日第八次刑事庭會議決議意旨，
    現行刑法第二條第一項之規定，係規範行為後法律變更所生
    新舊法律比較適用之準據法，於現行刑法施行後，應適用現
    行刑法第二條第一項之規定，為「從舊從輕」之比較；又比
    較時應就罪刑有關之共犯、未遂犯、想像競合犯、牽連犯、
    連續犯、結合犯，以及累犯加重、自首減輕暨其他法定加減
    原因（如身分加減）與加減例等一切情形，綜其全部罪刑之
    結果而為比較。經查：
（一）被告行為後，刑法第五十五條後段之牽連犯規定，經新法
      修正刪除，則於新法修正施行後，被告所為行使偽造私文
      書、詐欺得利，及行使偽造有價證券、詐欺得利之犯行，
      均須分論併罰，而無從一重處斷之利益。故比較新、舊刑
      法之規定，修正後之新法規定較不利於被告，依刑法第二
      條第一項前段之規定，自應適用行為時即舊法第五十五條
      後段之規定，從較重之一罪予以論處。
（二）刑法第二百零一條、第三百三十九條均設有「罰金刑」，
      而刑法第三十三條第五款有關於罰金刑之規定，在刑法施
      行法於九十五年六月十四日修正增訂第一條之一，並自九
      十五年七月一日起施行。關於罰金刑，刑法分則編各罪所
      定罰金刑之貨幣單位原為銀元，修正前刑法第三十三條第
      五款規定：「罰金：一元（銀元）以上。」而依罰金罰鍰
      提高標準條例規定，就七十二年六月二十六日前修正之刑
      法部分條文罰金數額提高二至十倍，其後修正者則不提高
      倍數，並依現行法規所定貨幣單位折算新台幣條例規定，
      以銀元一元折算新台幣三元。修正後刑法第三十三條第五
      款規定：「罰金：新台幣一千元以上，以百元計算之。」
      刑法第三十三條第五款所定罰金貨幣單位經修正為新台幣
      後，刑法分則各罪所定罰金刑之貨幣單位亦應配合修正為
      新台幣，為使刑法分則編各罪所定罰金之最高數額與刑法
      修正前趨於一致，乃增訂刑法施行法第一條之一：「中華
      民國九十四年一月七日刑法修正施行後，刑法分則編所定
      罰金之貨幣單位為新台幣。九十四年一月七日刑法修正時
      ，刑法分則編未修正之條文定有罰金者，自九十四年一月
      七日刑法修正施行後，就其所定數額提高為三十倍。但七
      十二年六月二十六日至九十四年一月七日新增或修正之條
      文，就其所定數額提高為三倍。」從而，刑法分則編各罪
      所定罰金刑之最高數額，於上開規定修正後並無不同，惟
      修正後刑法第三十三條第五款所定罰金刑最低數額，較之
      修正前提高，自以修正前刑法第三十三條第五款規定有利
      於被告。
（三）修正後刑法第五十一條第五款有關數罪併罰有期徒刑之刑
      度，修正後刑法係將多數有期徒刑之合併定其應執行刑上
      限，由二十年提高為三十年，與修正前同條款之規定相較
      ，並未對被告較為有利。
（四）是刑法修正前後之法條，經整體綜合比較全部罪刑之結果
      ，以九十五年七月一日生效施行前之刑法規定，較有利於
      被告，依現行刑法第二條第一項前段規定，自應適用被告
      行為時之法律即修正前之刑法規定。
三、按本票乃表彰財產權之證券，行使或處分本票上所表彰之權
    利，以本票之占有為必要，且本案本票係於國內發行及流通
    ，本身並具價格（金額）之標示，係係刑法第二百零一條第
    一項所規定之有價證券。惟本票依票據法第一百二十條之規
    定，發票年月日係必要記載事項，若欠缺上開必要記載事項
    則為無效之本票，自非刑法第二百零一條第一項所指之有價
    證券，但其既為供擔保使用而製作，仍不失為刑法第二百十
    條之私文書。次按，刑法第二百零一條第一項所稱之「偽造
    」，係指無權簽發而冒用他人名義簽發而言。又行使偽造有
    價證券，以取得票面價值之對價，固不另論詐欺罪（最高法
    院二十五年上字第一八一四號，三十一年上字第四０九號判
    例參照），但如以偽造之有價證券供作擔保或作為新債清償
    而借款，則其借款之行為，為行使有價證券以外之另一行為
    ，其間有方法結果關係，應論以詐欺罪之牽連犯（最高法院
    六十二年第一次刑庭庭長會議決定）。故核被告張詰翔於犯
    罪事實欄（一）所為，係犯刑法第二百十六條、第二百十條
    之行使偽造私文書罪、同法第三百三十九條第二項之詐欺得
    利罪；於犯罪事實欄（二）所為，則係犯刑法第二百零一條
    第一項之偽造有價證券罪、同法第三百三十九條第二項之詐
    欺得利罪。被告在事實欄（一）之私文書上，偽造「吳國偉
    」簽名、指印之行為，係偽造之階段行為；其偽造後復持以
    行使，其偽造之低度行為應為行使之高度行為所吸收，均不
    另論罪。而被告在事實欄（二）之本票有價證券上，偽造「
    吳國偉」簽名、指印之行為，則係偽造之階段行為，不另論
    罪；其偽造後復持以行使，其行使之輕度行為應為偽造之重
    度行為所吸收，應論以重度之偽造有價證券罪。起訴書認被
    告所為另涉刑法第三百三十九條第一項之詐欺取財罪，應前
    揭說明尚有誤會，此部分應依刑事訴訟法第三百條之規定變
    更法條為刑法第三百三十九條第二項之詐欺得利罪，並論以
    同條第一項之刑。被告所犯事實欄（一）之行使偽造私文書
    、詐欺得利罪間，具有方法、目的之牽連犯關係，應從一重
    論以刑法第二百十六條、第二百十條之行使偽造私文書罪。
    另所犯事實欄（二）之行使偽造有價證券、詐欺得利罪間，
    亦具有方法、目的之牽連犯關係，應從一重論以刑法第二百
    零一條第一項之偽造有價證券罪。被告所犯上開行使偽造私
    文書、偽造有價證券二罪間，犯意各別，行為互殊，應分論
    併罰。爰審酌被告犯罪之動機、目的、手段，被害人吳國偉
    無端受訟累，犯罪所生之危害，已與被害人江支賢達成和解
    ，江支賢亦當庭表示宥恕，及犯罪後坦承犯行，態度尚稱良
    好等一切情狀，分別量處如主文所示之刑，並定其應執行之
    刑，以資懲儆。
四、本案所偽造之本票、私文書（含其上偽造之署押）均已因和
    解撕毀而滅失，自無庸依刑第二百零五條、第二百十九條之
    規定宣告沒收。
五、又被告為事實欄（一）之行為後，偵查中經臺灣板橋地方法
    院檢察署檢察官於九十五年十一月二十八日以板檢榮偵群緝
    字第六０九二號通緝，迄九十九年八月三十一日始在臺北縣
    板橋市○○路○段與三民路口為警緝獲歸案，是被告係在九
    十六年七月十六日中華民國九十六年罪犯減刑條例施行前經
    通緝，而未於九十六年十二月三十一日以前自動歸案接受偵
    查、審判，依該條例第五條之規定，不得依該條例減刑，附
    此敘明。
六、另辯護人以被告犯罪其情可憫，期能依刑法第五十九條酌減
    其刑，並宣告緩刑云云。惟查，刑法第五十九條「犯罪之情
    狀顯可憫恕，認科以最低度刑仍嫌過重者，得酌量減輕其刑
    」之規定，係指犯罪之情狀，在客觀上足以引起一般人之同
    情，即使宣告法定最低度刑期猶嫌過重者，始有其適用，至
    於被告無前科，素行端正等情狀，僅可為法定刑內從輕科刑
    之標準，不得據為酌量減輕之理由，最高法院著有五十一年
    台上字第八九九號判例可資參照。是法院援用刑法第五十九
    條酌減其刑之事由，因係破壞立法機關賦予犯罪應受最低度
    刑罰之評價標準，自須具有特殊之原因與環境，使一般人在
    客觀上均得以認同，始足當之。而被告擅自以他人名義簽發
    本票、製作文書擔保債務，使他人無端受訟累，本難為社會
    認同，如何能引起一般人之同情，並符合一般人對法律感情
    之認知。被告事後坦承犯行，與被害人和解等，均非屬何種
    特殊之原因，且僅屬犯罪後之態度，與犯罪之發生無涉，依
    前揭說明，難認因此使被告之行為在客觀上得引起一般人之
    同情，自不得據以刑法第五十九條酌減其刑。又刑法第七十
    四條第一項規定「受二年以下有期徒刑、拘役或罰金之宣告
    ，而有下列情形之一，認以暫不執行為適當者，得宣告二年
    以上五年以下之緩刑，其期間自裁判確定之日起算：……。
    」而本件被告係受有期徒刑六月、三年二月，應執行有期徒
    刑三年五月之宣告，與刑法第七十四條得為緩刑宣告之要件
    不合，亦不得為緩刑之宣告。
據上論斷，應依刑事訴訟法第二百九十九條第一項前段、第三百
條，刑法第二條第一項前段、第二百十六條、第二百十條、第二
百零一條第一項、第三百三十九條第二項、第一項、修正前第五
十五條、修正前第五十一條第五款，刑法施行法第一條之一第一
項、第二項前段，判決如主文。
本案經檢察官李超偉到庭執行職務。
中    華    民    國   100    年    5     月    18    日
                  刑事第一庭  審判長法  官  李釱任
                                    法  官  陳正偉
                                    法  官  鄭水銓
以上正本證明與原本無異。
如不服本判決應於收受判決後十日內向本院提出上訴書狀，並應
敘述具體理由。其未敘述上訴理由者，應於上訴期間屆滿後二十
日內向本院補提理由書（均須按他造當事人之人數附繕本）「切
勿逕送上級法院」。
                                    書記官  洪紹甄
中    華    民    國   100    年    5     月    24    日
附錄本案論罪科刑法條全文：
刑法第二百零一條
意圖供行使之用，而偽造、變造公債票，公司股票或其他有價證
券者，處三年以上十年以下有期徒刑，得併三千元以下罰金。
行使偽造、變造之公債票、公司股票或其他有價證券或意圖供行
使之用收集或交付於人者，處一年以上七年以下有期徒刑，得併
科三千元以下罰金。
刑法第三百三十九條
意圖為自己或第三人不法之所有，以詐術使人將本人或第三人之
物交付者，處五年以下有期徒刑、拘役或科或併科一千元以下罰
金。
以前項方法得財產上不法之利益或使第三人得之者，亦同。
前二項之未遂犯罰之。
刑法第二百十條
偽造、變造私文書，足以生損害於公眾或他人者，處五年以下有
期徒刑。
刑法第二百十六條
行使第二百十條至第二百十五條之文書者，依偽造、變造文書或
登載不實事項或使登載不實事項之規定處斷。